臺灣臺南地方法院刑事判決
111年度易字第400號
公  訴  人  臺灣臺南地方法院檢察署檢察官
被      告  郭宥妍



上列被告因違反入出國及移民法案件，經檢察官提起公訴（111
年度偵字第6314號），本院判決如下：
    主  文
郭宥妍犯受禁止出國處分而出國罪，共柒罪，各處有期徒刑叁月
，如易科罰金，均以新臺幣壹仟元折算壹日。應執行有期徒刑陸
月，如易科罰金，以新臺幣壹仟元折算壹日。
    事  實
一、郭宥妍原名郭玫纖(民國107年12月13日改名)，前因違反貪
    污治罪條例案件，經臺灣高等法院臺南分院於94年10月6日
    以94年度重上更㈥字第298號判決判處有期徒刑1年2月，並經
    最高法院於95年3月30日以95年度台上字第1601號判決上訴
    駁回而確定，詎郭宥妍於95年5月6日即畏罪出境，經臺灣臺
    南地方檢察署於95年7月5日發布通緝(嗣於104年1月26日撤
    銷通緝)，復因另涉違反貪污治罪條例案件（91年度訴字第1
    198號），經臺灣臺南地方法院於96年2月13日發布通緝，嗣
    臺灣臺南地方法院於105年8月25日撤銷通緝，故郭宥妍於95
    年7月5日至105年8月25日期間係通緝中之人，依入出國及移
    民法第6條第1項第2款之規定，係受禁止出國處分之人，詎
    郭宥妍至大陸地區改名為郭秭杏，並取得中國公民身分(按
    未放棄中華民國國籍)及大陸居民往來台灣通行證，改以大
    陸人士申請來台，經改制前之內政部入出國及移民署核准後
    ，多次以郭秭杏身分入境國內，而基於各別之犯意，於附表
    編號1-7所示之日期非法出國共7次。
二、案經臺灣臺南地方檢察署檢察官偵查起訴。
    理  由
壹、證據能力之認定
一、以下所引用具傳聞證據性質之供述證據，因檢察官、被告郭
    宥妍於本案言詞辯論終結前，均未爭執其證據能力，本院審
    酌前開證據之作成或取得之狀況，並無非法或不當取證之情
    事，且亦無顯不可信之情況，依刑事訴訟法第159條之5規定
    ，均具有證據能力。
二、其餘所引用卷內非供述證據性質之證據資料，均無違反法定
    程序取得之情形，依刑事訴訟法第158條之4規定之反面解釋
    ，均應有證據能力，合先敘明。　　
貳、實體部分
一、訊據被告郭宥妍固坦承有以郭秭杏身分入境國內，並於附表
    所示之日期出國7次，然否認涉犯受禁止出國處分而出國罪
    嫌，辯稱：我不知道遭通緝，我知道被起訴，但我母親說那
    是公司的事情，他們會處理好，我就沒有過問，我從94年就
    頻繁出國，沒有住在臺灣原來的地址，而是出境去中東巴林
    ；後來我在大陸遇到可以照顧我的人，就在大陸結婚，我不
    知道放棄國籍要回臺辦什麼手續，後來因母親生病，所以在
    大陸聲請回臺看母親等語。我在大陸已經取得國籍，我的認
    知我在臺灣已經沒有戶籍就是沒有國籍，也不能申請護照，
    110年7月18日有到新營勞工保險局去諮詢我除籍，除籍就不
    用繳納國保費用，他說我除籍就不是本國國民，也就沒有國
    籍，所以就不用繳錢。我的戶籍在我離開臺灣兩年後就沒有
    了等語。
二、經查：
　㈠被告郭宥妍原名郭玫纖(107年12月13日改名)，前因違反貪污
    治罪條例案件，經臺灣高等法院臺南分院於94年10月6日以9
    4年度重上更㈥字第298號判決判處有期徒刑1年2月，並經最
    高法院於95年3月30日以95年度台上字第1601號判決上訴駁
    回而確定，被告於95年5月6日出境，經臺灣臺南地方檢察署
    於95年7月5日發布通緝(嗣於104年1月26日撤銷通緝)，復因
    另涉違反貪污治罪條例案件（91年度訴字第1198號），經本
    院於96年2月13日發布通緝，嗣於105年8月25日撤銷通緝，
    故被告於95年7月5日至105年8月25日期間係通緝中之人，被
    告至大陸地區改名為郭秭杏，並取得中國公民身分(按未放
    棄中華民國國籍)及大陸居民往來台灣通行證，多次以大陸
    人士郭秭杏身分申請來台，經改制前之內政部入出國及移民
    署核准後入境國內，再於附表編號1-7所示之日期出國共7次
    等事實，為被告所不爭執，並有刑案資料查註紀錄表及通緝
    簡表各1份（他字卷第113、117至125頁）、被告（郭宥妍）
    之入出境資料1份、郭秭杏之入出境資料1份（他字卷第13至
    16頁）、內政部移民署110年12月9日移署資字第1100129167
    號函檢送之郭秭杏申請入境相關資料1份（他字卷第17至109
    頁）、內政部110年12月16日台內戶字第1100245104號函1份
    （他字卷第111頁）等在卷可按，此部分之事實應堪認定。
　㈡被告雖辯稱伊不知道已遭通緝，否則也不會在撤銷通緝後直
    到107年才回臺灣云云。然查，被告於臺灣高等法院臺南分
    院94年度重上更㈥字第298號違反貪污治罪條例案件審理中，
    有於準備程序及審理程序到庭，並聲請傳訊證人及詰問證人
    ，庭期通知之傳票及判決亦均能合法送達被告之居所，由被
    告本人親收或由其同居人代收，上開案件判決後，被告並提
    出上訴狀上訴到最高法院，於最高法院95年台上字第1601號
    偽造文書案件審理中，被告並有聲請送達代收人收受判決，
    之後最高法院依被告聲請而將判決正本送達予被告陳報之送
    達代收人，由受僱人收受等情，有被告94年7月13日刑事呈
    報聲請狀（本院卷二第155至159頁）、94年7月22日準備程
    序筆錄（本院卷二第167至169頁）、臺灣高等法院臺南分院
    送達證書2份(94.8.19) （本院卷二第193至195頁）、94年8
    月19日準備程序筆錄（本院卷二第199至217頁）、臺灣高等
    法院臺南分院送達證書1份(94.9.22) （本院卷二第253頁）
    、94 年9月22日審判筆錄（本院卷二第281至319頁）、被告
    刑事呈報狀（本院卷二第335至337頁）、臺灣高等法院臺南
    分院94年度重上更㈥字第298號刑事判決（本院卷二第343至3
    73頁）、臺灣高等法院臺南分院送達證書2份(刑事判決正本
    ) （本院卷二第383至385頁）、被告94年10月21日刑事聲明
    上訴狀（本院卷二第397頁）、94年10月31日刑事第三審上
    訴理由狀（本院卷二第399至415頁）、94年11月18日刑事第
    三審陳報狀（本院卷二第423頁）、臺灣高等法院臺南分院
    送達證書1份（答辯書繕本) （本院卷二第433頁）、最高法
    院95年度台上字第1601號刑事判決（本院卷二第473至483頁
    ）(本院卷二第523至533頁)、最高法院刑事第十一庭95年4
    月24日函文及送達證書（本院卷一第75至77頁）在卷可按，
    足認被告知悉上開案件業經判處有期徒刑1年2月確定。嗣後
    臺灣臺南地方檢察署檢察官通知被告於95年5月9日到署執行
    ，被告未到，經拘提未獲，於95年7月5日發布通緝等情，有
    臺灣臺南地方法院檢察署送達證書4份（本院卷二第537至54
    3頁）、法務部戶役政連結作業系統（本院卷二第545頁）、
    查詢刑案人犯在監所最新資料系統-查詢結果（本院卷二第5
    47頁）、臺南縣警察局新營分局95年6月5日南縣營警偵字第
    0950007608號函檢還郭玫纖拘票、執行拘提報告書各1份（
    本院卷二第551至559頁）、臺灣臺南地方法院檢察署95年5
    月29日南檢朝子95執1997字第37404號函（本院卷二第561頁
    ）、福建金門地方法院檢察署95年6月16日金檢家義95執助2
    7字第2032號函（本院卷二第563頁）、臺灣臺南地方法院檢
    察署95年7月5日通緝書（本院卷二第571頁）在卷可按，被
    告知悉95年5月9日應到署執行，卻於執行3日前之95年5月6
    日出境，之後直到101年4月28日始以大陸地區人民郭秭杏之
    身分入境，參酌被告曾受有期徒刑執行之經驗（本院卷一第
    205頁），被告應該知悉執行未到案會受通緝。再者，被告
    之配偶曾於97年間、101年間訴請離婚，經本院以97年度婚
    字第369號、101年度婚字第54號判決在案，有上開2份判決
    書附卷可按（本院卷一第83至90頁、第91至107頁），上開
    判決中均記載被告遭通緝，且於該離婚訴訟中，被告有委任
    代理人、指定送達代收人到院及收受判決書，被告並有提出
    答辯狀等情，業據本院調閱上開案件卷宗查核屬實，亦可佐
    證被告對於遭通緝之事實應該明瞭。綜上，被告辯稱不知道
    遭到通緝云云，顯不足採信。
　㈢被告復辯稱，伊取得大陸身分後，在臺灣已無戶籍，只能以
    大陸人民身分來臺灣，並非有意規避，亦無非法出國之犯意
    云云。然查，按臺灣地區人民不得在大陸地區設有戶籍或領
    用大陸地區護照。違反前項規定在大陸地區設有戶籍或領用
    大陸地區護照者，除經有關機關認有特殊考量必要外，喪失
    臺灣地區人民身分及其在臺灣地區選舉、罷免、創制、複決
    、擔任軍職、公職及其他以在臺灣地區設有戶籍所衍生相關
    權利，並由戶政機關註銷其臺灣地區之戶籍登記；但其因臺
    灣地區人民身分所負之責任及義務，不因而喪失或免除。臺
    灣地區與大陸地區人民關係條例第9條之1第1、2項定有明文
    ，其立法理由謂：為避免產生臺灣地區人民在大陸地區設籍
    或領用大陸地區護照形成雙重身份，造成權利義務重疊或衝
    突情事，參照國際間係以單一戶籍為常態，為利行政管理之
    需，並基於維護國家安全及利益之考量，爰於第一項及第二
    項明定臺灣地區人民不得在大陸地區設籍或領用大陸地區護
    照，除經有關機關認有特殊考量必要外，違者喪失臺灣地區
    人民身份及其在臺灣地區選舉、罷免、創制、複決、擔任軍
    職、公職及其他以在臺灣地區設有戶籍所衍生相關權利，但
    其因臺灣地區人民身分所負之責任及義務，不因而喪失或免
    除，以期明確界定其身份，並避免臺灣地區人民藉取得大陸
    地區人民身份，作為規避其在臺義務及責任（例如兵役、納
    稅、法律義務、司法制裁等）之原因。是被告雖因領有大陸
    地區護照而喪失臺灣地區人民身分及其在臺灣地區選舉、罷
    免、創制、複決、擔任軍職、公職及其他以在臺灣地區設有
    戶籍所衍生相關權利，並由戶政機關註銷其臺灣地區之戶籍
    登記；但其因臺灣地區人民身分所負之責任及義務，不因而
    喪失或免除。從而，被告遭司法通緝而禁止出國，不因其喪
    失臺灣地區人民身分或遭註銷臺灣地區戶籍而受影響。
三、論罪科刑：
　㈠按國民通緝中，入出國及移民署應禁止其出國，入出國及移
    民法第6條第1項第2款定有明文。經查，被告於附表所示之
    期間雖係大陸地區人民，然依據前開臺灣地區與大陸地區人
    民關係條例第9條之1第2項後段之規定，被告經通緝後，應
    禁止出國，然其猶於附表所示之時間非法出國，足見被告有
    受禁止出國處分而出國之犯行甚明。是核被告所為，係犯入
    出國移民法第74條前段受禁止出國處分而出國罪。被告如附
    表所示7次犯行，犯意各別，行為互殊，應分論併罰。
　㈡爰以行為人之責任為基礎，審酌被告未能循正常管道解除其
    禁止出國處分，竟為圖規避自身司法責任，而以大陸人民身
    分入出境，足以損害移民署對於入出國管理業務之正確性，
    並審酌被告犯後否認犯行之態度，衡酌被告碩士學歷之教育
    程度、目前無業、獨居之生活狀況（本院卷一第69頁）等一
    切情狀，分別量處如主文所示之刑，並均諭知如易科罰金之
    折算標準，並定應執行刑及如易科罰金之折算標準。
據上論斷，應依刑事訴訟法第299條第1項前段，入出國及移民法
第74條前段，刑法第11條前段、第41條第1項前段、第51條第5款
，判決如主文。
本案經檢察官陳昆廷提起公訴，檢察官李佳潔到庭執行職務。
中　　華　　民　　國　　111 　年　　9 　　月　　7 　　日
　　　　　　　　　刑事第十六庭  法　官　高如宜
以上正本證明與原本無異。
如不服本判決應於收受本判決後20日內向本院提出上訴書狀，並
應敘述具體理由。其未敘述上訴理由者，應於上訴期間屆滿後20
日內向本院補提理由書狀（均須按他造當事人之人數附繕本）「
切勿逕送上級法院」。 
　　　　　　　　　　　　　　　　書記官  廖庭瑜
中　　華　　民　　國　　111 　年　　9 　　月　　14　　日
附錄本案所犯法條全文
入出國及移民法第74條
違反本法未經許可入國或受禁止出國處分而出國者，處 3 年以
下有期徒刑、拘役或科或併科新臺幣 9 萬元以下罰金。違反臺
灣地區與大陸地區人民關係條例第 10 條第 1 項或香港澳門關
係條例第 11 條第 1 項規定，未經許可進入臺灣地區者，亦同
。
附表：
編號 出境日期 1 101年4月28日 2 102年2月1日 3 102年11月11日 4 103年2月27日 5 103年6月19日 6 103年9月26日 7 104年5月29日